臺灣高等法院刑事判決　　　　　　　　96年度上訴字第3783號
上　訴　人　臺灣臺北地方法院檢察署檢察官
被　　　告　甲○○
　　　　　　　　　　（現另案於臺灣臺北監獄臺北分監執行中
上列上訴人因被告毒品危害防制條例案件，不服臺灣臺北地方法
院96年度訴字第816號，中華民國96年7月23日第一審判決（起訴
案號：臺灣臺北地方法院檢察署96年度毒偵字第1449、1450號）
 ，提起上訴，本院判決如下：
    主  文
原判決撤銷。
甲○○施用第一級毒品，累犯，處有期徒刑拾月，減為有期徒刑
伍月，扣案含第一級毒品海洛因之殘渣袋壹個（海洛因量微無法
析離）沒收銷燬之、注射針筒壹支沒收；又施用第一級毒品，累
犯，處有期徒刑拾月，減為有期徒刑伍月，扣案第一級毒品海洛
因壹包（淨重零點零壹公克，空包裝重零點壹陸公克）沒收銷燬
之。應執行有期徒刑捌月，扣案含第一級毒品海洛因之殘渣袋壹
個（海洛因量微無法析離）及第一級毒品海洛因壹包（淨重零點
零壹公克，空包裝重零點壹陸公克）均沒收銷燬之、注射針筒壹
支沒收。
    事  實
一、甲○○前於民國九十年四月間因施用毒品案件，經依臺灣臺
    北地方法院九十年度毒聲字第八七一號裁定送勒戒處所觀察
    、勒戒後，認有繼續施用毒品之傾向，再經同法院以九十年
    度毒聲字第一三五一號裁定令入戒治處所施以強制戒治，於
    九十二年一月八日期滿執行完畢，並經臺灣臺北地方法院檢
    察署檢察官於九十二年三月二十一日以九十二年度戒毒偵字
    第二○號、九十二年度毒偵字第四三號、第三四○號案件為
    不起訴處分確定。甲○○又於九十三年間因持有毒品案件，
    經臺灣臺北地方法院九十三年度簡字第五一號判決判處有期
    徒刑六月確定；又因施用毒品案件，經臺灣板橋地方法院九
    十三年度訴字第七八三號判決判處有期徒刑七月確定，嗣經
    定執行刑為一年。再因施用毒品案件，經臺灣臺北地方法院
    九十三年度訴字第一五二○號判決判處應執行有期徒刑一年
    二月確定，二案經接續執行，於九十五年一月二十八日假釋
    出監，並於九十五年五月十六日保護管束期滿，以執行完畢
    論。
二、詎甲○○猶不思悔改，在上開強制戒治執行完畢釋放五年內
    之九十五年七月十三日下午六時許，在臺北市萬華區○○○
    路○段二三二號之住處，以針筒注射之方式施用第一級毒品
    海洛因一次，嗣於同年七月十四日上午九時三十分許，在上
    址住處為警查獲，並扣得甲○○所有供施用之含毒品海洛因
    之殘渣袋一個（海洛因量微無法析離）及施用毒品使用之注
    射針筒一支。甲○○又另行起意於九十五年七月二十日不詳
    時間，在臺北市萬華區龍山寺捷運站之公廁內，以針筒注射
    之方式施用毒品海洛因一次，嗣於同年七月二十一日上午八
    時二十分許，在臺北市○○區○○路與莒光路口，為警查獲
    ，並扣得甲○○所有供施用之海洛因一包（淨重○．○一公
    克，空包裝重○．一六公克）。
三、案經臺北市政府警察局萬華分局報請臺灣臺北地方法院檢察
    署檢察官偵查起訴。
    理  由
壹、程序部分：
一、本件被告甲○○所犯之罪，其法定刑為六月以上五年以下有
    期徒刑，非死刑、無期徒刑或最輕本刑有期徒刑三年以上之
    罪，亦非本院管轄第一審案件，且於原審準備程序進行中，
    被告先就被訴事實為有罪之陳述，經告知被告簡式審判程序
    之旨，並聽取檢察官、被告之意見後，原審合議庭裁定由受
    命法官進行簡式審判程序，是本件之證據調查，依刑事訴訟
    法第二百七十三條之二規定，不受同法第一百五十九條第一
    項、第一百六十一條之二、第一百六十一條之三、第一百六
    十三條之一及第一百六十四條至第一百七十條規定之限制，
    合先敘明。
二、依據刑事訴訟法第一百五十六條第一項之規定，被告之自白
    非出於強暴、脅迫、利誘、詐欺、疲勞訊問、違法羈押或其
    他不正之方法，且與事實相符者，得為證據。經查：被告甲
    ○○於警詢、偵查及原審中之自白，於本院審理中均未抗辦
    自白之非出於任意性，復與下述貳一證據所顯示之事實具有
    合致性，衡諸上揭說明，應認其自白具有證據能力。
貳、實體部分：
一、前揭事實，迭據被告甲○○於警詢、偵查、原審及本院審理
    時自白不諱。被告先後於九十五年七月十四日、同年月二十
    一日二次為警查獲時所採之尿液，經送請台灣檢驗科技股份
    有限公司以ＥＩＡ酵素免疫分析法初驗、ＧＣ／ＭＳ氣相層
    析質譜儀法確認複驗後，均呈海洛因代謝物嗎啡之陽性反應
    ，有該公司九十五年七月三十日、同年八月四日濫用藥物尿
    液檢驗報告各一份附卷可稽（第二○三三號偵卷四一頁，第
    一九六五號偵卷四四頁）。又扣案之白色粉末一包，經送法
    務部調查局鑑定結果，含第一級毒品海洛因成分（淨重○．
    ○一公克，空包裝重○．一六公克），有該局九十五年八月
    八日調科壹字第○二○○○八一八四號鑑定通知書一紙在卷
    可憑（第一九六五號偵卷四一頁），此外復有海洛因一包、
    海洛因殘渣袋一個（海洛因量微無法析離）及注射針筒一支
    扣案可資佐證。堪認被告之自白兼具任意性與真實性，堪以
    採信。查被告前於九十年四月間因施用毒品案件，經依臺灣
    臺北地方法院九十年度毒聲字第八七一號裁定送勒戒處所觀
    察、勒戒後，認有繼續施用毒品之傾向，再經同法院以九十
    年度毒聲字第一三五一號裁定令入戒治處所施以強制戒治，
    於九十二年一月八日期滿執行完畢，並經臺灣臺北地方法院
    檢察署檢察官於九十二年三月二十一日以九十二年度戒毒偵
    字第二○號、九十二年度毒偵字第四三號、第三四○號案件
    為不起訴處分確定等情，有本院被告前案紀錄表、在監在押
    全國紀錄表及處分書等件附卷足考。被告經強制戒治執行完
    畢釋放後五年內再犯上開二罪，自應依法追訴處罰。綜上，
    本件事證明確，被告犯行堪以認定，應依法論科。
二、論罪理由：
  (一)按刑法修正條文於九十四年二月二日經總統公布，並自九十
    五年七月一日起施行，其中原刑法第五十六條之連續犯規定
    業經刪除，即修正後之刑法已無連續犯得論以裁判上一罪之
    情形。依刑法第五十六條修正理由之說明，謂「對繼續犯同
    一罪名之罪者，均適用連續犯之規定論處，不無鼓勵犯罪之
    嫌，亦使國家刑罰權之行使發生不合理之現象」「基於連續
    犯原為數罪之本質及刑罰公平原則之考量，爰刪除有關連續
    犯之規定」等語，即係將本應各自獨立評價之數罪，回歸本
    來就應賦予複數法律效果之原貌。因此，就刑法修正施行後
    多次施用毒品之犯行，採一罪一罰，始符合立法本旨。被告
    於刑法修正施行前連續施用毒品部分，應依刑法第二條第一
    項之規定，適用修正前連續犯之規定論以一罪；刑法修正施
    行後之多次施用犯行，除符合接續犯之要件外，則應一罪一
    罰，再就刑法修正施行後之數罪，與修正前依連續犯規定所
    論之一罪，數罪併罰，合併定其應執行之刑（最高法院九十
    六年八月二十一日九十六年度第九次刑事庭會議決議意旨參
    照）。故而於刑法修正施行後之多次施用毒品之犯行，除依
    具體個案情節判斷符合接續犯之情形外，依應一罪一罰予以
    數罪併罰論處。
  (二)核被告所為，均係犯毒品危害防制條例第十條第一項之施用
    第一級毒品罪。被告施用前後持有第一級毒品之低度行為，
    為施用之高度行為所吸收，不另論罪。其先後二次施用第一
    級毒品犯行，犯意各別，應分論併罰。末以稽之被告於九十
    五年七月十四日上午九時三十分許遭警查獲，經檢察官訊問
    諭知限制住居釋放後，於同年七月二十日某時再為施用海洛
    因，其間相距已有一週，其行為難謂係基於接續同年七月十
    四日上午施用毒品之犯意為之，不符合接續犯之要件，併予
    敘明。
  (三)被告有如事實欄所載犯罪科刑及執行完畢之紀錄，有本院被
    告前案紀錄表在卷可參，其於有期徒刑執行完畢後五年內，
    故意再犯本件有期徒刑以上之罪，應依刑法第四十七條第一
    項之規定，論以累犯，並均加重其刑。
三、原判決撤銷及科刑理由：
  (一)原審經審理結果，為被告論罪科刑之判決，固非全屬無見。
    惟查，(1)原判決未及審酌最高法院九十六年八月二十一日九
    十六年度第九次刑事庭會議決議之見解，而逕為集合犯一罪
    之論述，自非允洽；(2)原判決就查扣之毒品海洛因之殘渣袋
    一個及海洛因一包其空包裝均併予沒收銷燬之理由未詳予敘
    明，自有理由不備之違誤；(3)中華民國九十六年罪犯減刑條
    例經總統於九十六年七月四日公佈，依該條例第十六條規定
    ，並自九十六年七月十六日生效，原審未及審酌適用，同非
    適法。檢察官略以原判決有關集合犯之論述未當為由提起上
    訴，難謂無理由，原判決復有上揭之可議，自應由本院予以
    撤銷改判。
  (二)爰審酌被告前因施用毒品案件，經觀察勒戒及強制戒治後，
    仍無法斷絕惡習，顯見未能深自反省，意志力薄弱，兼衡其
    犯後尚能坦承犯行及其智識程度、生活狀況等一切情狀，分
    別量處如主文第二項所示之刑。又被告所犯上開二罪，犯罪
    時間均在中華民國九十六年四月二十四日以前，而所犯之罪
    均合於中華民國九十六年罪犯減刑條例之減刑條件，爰依法
    分別減其宣告刑二分之一，暨定應執行之刑，以資懲儆。
  (三)扣案之第一級毒品海洛因壹包（淨重○．○一公克，空包裝
    重○．一六公克），毒品海洛因應依毒品危害防制條例第十
    八條第一項前段規定，諭知沒收銷燬之。另用以直接包裝毒
    品海洛因之塑膠袋一個，因與上開毒品海洛因密切接觸，而
    於送請法務部調查局鑑驗時，經該局鑑驗人員以傾倒，必要
    時輔以刮勺刮取之方式，儘可能將包裝袋內毒品與包裝袋分
    離後分別秤重，所得之毒品重量稱為淨重，包裝袋重量則以
    空包裝重稱之，然無論以上開何種方式分離，原送驗包裝袋
    內仍會有微量毒品成分殘留，是上開用以直接包覆供施用之
    毒品之包裝塑膠袋一個，顯無法與其盛裝之毒品完全析離，
    應視為毒品，併依同條例第十八條第一項前段之規定宣告沒
    收銷燬之。至查扣之毒品海洛因殘渣袋一個，其內含有微量
    之海洛因且附著於塑膠袋內無法析離等情，為被告所坦認，
    且經本院勘驗屬實（本院卷二二、三一頁），因該殘渣袋與
    毒品海洛因密切接觸，無法與毒品析離，是上開用以直接包
    覆毒品之塑膠袋，亦應視為毒品，均併依同條例第十八條第
    一項前段之規定宣告沒收銷燬之。另扣案之注射針筒一支，
    係被告所有供施用毒品所用之物，業據被告供明在卷（本院
    卷二二頁），爰依刑法第三十八條第一項第二款宣告沒收之
    。
據上論斷，應依刑事訴訟法第三百六十九條第一項前段、第三百
六十四條、第二百九十九條第一項前段，毒品危害防制條例第十
條第一項、第十八條第一項前段，刑法第十一條前段、第四十七
、第五十一條第五款、第三十八條第一項第二款，中華民國九十
六年罪犯減刑條例第二條第一項第三款、第七條，判決如主文。
本案經檢察官王壬貴到庭執行職務。
中　　華　　民　　國　　96　　年　　 10　　月　　3　　日
　　　　　　　　　刑事第十八庭審判長法　官  溫耀源
　　　　　　　　　　　　　　　　　  法　官  周政達
　　　　　　　　　　　　　　　　　  法　官  段景榕
以上正本證明與原本無異。
如不服本判決，應於收受送達後十日內向本院提出上訴書狀，其
未敘述上訴之理由者並得於提起上訴後十日內向本院補提理由書
（均須按他造當事人之人數附繕本）。
                                    書記官  陳靜姿
中　　華　　民　　國　　96　　年　　 10　　月　　3　　日
附錄本案論罪科刑法條全文：
毒品危害防制條例第10條第1項
施用第一級毒品者，處6月以上5年以下有期徒刑。
